【裁判字號】    95,簡,328
【裁判日期】    950728
【裁判案由】    藥事法
【裁判全文】
臺北高等行政法院判決
                                     95年度簡字第00328號
原      告  甲○○
被      告  桃園縣政府
代  表  人  乙○○縣長）住同.
上列當事人間因藥事法事件，原告不服行政院衛生署中華民國95
年3 月8 日衛署訴字第0940067168號訴願決定，提起行政訴訟。
本院判決如下：
    主  文
原告之訴駁回。
訴訟費用由原告負擔。
    事  實
一、事實概要：被告所屬之衛生局查證以原告未經核准，於94年
    7 月25日在網站http:// www.fujinano.com.tw/tio2.htm刊
    登光潔菌凝露廣告，內容宣稱「強力殺菌抗病毒、有如隱形
    手套，效果持續2 –3 天，是對抗SARS、腸病毒、流感．．
    ．之最佳利器。肌膚抗菌、富貴手、香港腳、黑斑淡化．．
    ．更是神奇。」等涉及醫療效能之詞句，違反藥事法第66條
    第1 項規定，爰依同法第92條第1 項規定，於94年10月7 日
    以府衛藥字第0940006018號行政處分書處原告新臺幣3 萬元
    罰鍰。原告不服，提起訴願，遭決定駁回，遂提起本件行政
    訴訟。
二、兩造聲明：
  (一)原告聲明：原處分及訴願決定均撤銷。
  (二)被告聲明：駁回原告之訴。
三、兩造之爭點：刊登本件違法之廣告，應由原告或訴外人濠誠
    公司負責。
  (一)原告主張之理由：
    1.原告因不甚了解專業產品相關法規，誤信濠誠科技股份有
      限公司（下稱濠誠公司）片面說詞，疏忽書面授權之明確
      約定與往來聯絡紀錄。惟原告曾要求濠誠公司協助設立網
      站，經銷合約書第4條第3項及第5項，可證明原告所載之
      產品圖檔，全為其所發表與同意之內容。且濠誠公司曾長
      期於其公司網站（www.codetech.com.tw）上 ，將福記奈
      米企業社列於網頁上，納入經銷商行列中，同時將聯絡資
      料與地圖刊登連結於版面上，藉此亦可確認其完全同意原
      告之刊載內容。
    2.又上開產品僅於福記奈米網站刊登，無銷售之行為，並未
      致使消費者受影響，且原告獲通知後，已立即刪除網路上
      產品資料與文宣，並撤除該網站，同時將庫存品全部作廢
      。
    3.綜上，本件實際應負責之人為濠誠公司，而非原告。
  (二)被告主張之理由：
    1.按藥事法第66條，藥商刊播藥物廣告時，應於刊播前將所
      有文字、圖畫或言詞，申請中央或直轄市衛生主管機關核
      准，並向傳播業者送驗核准文件。另行政院衛生署93年3
      月16日衛署藥字第0930007308號函釋：光潔菌凝露含奈米
      級液態二氧化鈦、酒精等成分，並宣稱用於人體各處皮膚
      ，在皮膚上形成長效抗菌保膜護，具有殺菌抗病毒之療效
      ，應以人用藥品管理。
    2.本件原告於94年8 月26日及94年9 月30日前來被告所屬之
      衛生局說明稱，光潔菌凝露為一般環保產品，用於塗抹皮
      膚，並提供該產品型錄乙份，該型錄內容載明光潔菌凝露
      含奈米級液態二氧化鈦、藥用酒精等，適用於臉部、手腳
      等部位皮膚，抗細菌抗病毒對抗腸病毒等詞句。惟依行政
      院衛生署前開函釋，原告坦承於網站刊登光潔菌凝露產品
      廣告，該則廣告內容述及：「強力殺菌抗病毒、如隱形手
      套，效果持續2 –3 天，是對抗SARS、腸病毒、流感‧‧
      ‧之最佳利器。肌膚抗菌、富貴手、香港腳、黑斑淡化‧
      ‧‧更是神奇。」等文詞，其客觀上已明顯宣稱光潔菌凝
      露之醫療效能，該則廣告未申請核准，顯與藥事法第66條
      規定不符。
    3.訴外人濠誠公司代表人於94年9 月9 日聲稱，福記奈米企
      業社已非該公司經銷商，並否認授權及同意其使用該公司
      型錄廣告內容；又原告坦承疏忽了書面授權之明確約定與
      往來聯絡紀錄，且無法提供濠誠公司書面之委刊授權書，
      就原告刊登光潔菌凝露藥品廣告違規之事實，被告所為之
      原處分與法尚無不合。
    理  由
一、按「藥商刊播藥物廣告時，應於刊播前將所有文字、圖畫或
    言詞，申請中央或直轄市衛生主管機關核准，並向傳播業者
    送驗核准文件。」「違反‧‧‧第66條第1 項‧‧‧規定之
    一者，處新臺幣3 萬元以上15萬元以下罰鍰。」分別為藥事
    法第66條第1 項及第92條第1 項所明定。
    又本件產品光潔菌凝露依所附資料及樣品標示，含奈米級液
    態二氧化鈦、酒精等成分（無含量），並宣稱用於人體各處
    皮膚，在皮膚上形成長效抗菌保護膜，具有殺菌抗病毒之療
    效，應以人用藥品管理，亦經行政院衛生署93年3 月16日衛
    署藥字第0930007308 號函釋示在案。
二、本件原告未經核准，於上開時間及網站刊登光潔菌凝露產品
    廣告，其內容宣稱強力殺菌抗病毒、有如隱形手套，效果持
    續2 –3 天，是對抗SARS、腸病毒、流感之最佳利器；肌膚
    抗菌、富貴手、香港腳、黑斑淡化更是神奇等涉及醫療效能
    等詞句之事實，有廣告影本附於原處分卷可稽；原告於94年
    9 月30日接受被告所屬之衛生局人員訪談時，亦坦承上開廣
    告為渠所刊登，亦有經原告簽名蓋章之被告所屬之衛生局訪
    問紀要影本可證，應認為真實。
三、原告雖主張其所引用之文詞全部採用濠誠公司所提供之資料
    與其網站文稿圖片，且其曾長期在其公司網站上，將福記奈
    米企業社列於網頁上，納入經銷商行列中，同時將聯絡資料
    與地圖刊登連結於版面上，得以確認其完全同意原告之刊載
    內容，必須由濠誠公司負起全部法律責任云云。
四、惟查濠誠公司之代表人蘇建仲否認授權原告使用該公司型錄
    廣告內容，有被告所屬衛生局製作之談話紀錄影本附於原處
    分卷可稽，原告亦未舉證證明該公司委託或授權刊登，自不
    能徒以該公司曾提供文稿圖片予原告或網站與原告之網站相
    連結，即認定上開廣告為該公司委託或授權原告刊登。原告
    之主張，為不可採。
五、綜上所述，本件被告以原告違反藥事法第66條第1 項規定，
    依同法第92條第1 項規定，處原告新臺幣3 萬元罰鍰，於法
    並無違誤，訴願決定予以維持，亦無不合。原告仍執前詞，
    訴請撤銷，為無理由，應予駁回。又本件應適用簡易訴訟程
    序，爰不經言詞辯論逕為判決，併予敘明。
六、據上論結，本件原告之訴為無理由，爰依行政訴訟法第98條
    第3 項前段、第233 條第1 項，判決如主文。
中    華    民    國    95    年     7    月   28     日
                          第 二 庭  法  官  徐瑞晃
上為正本係照原本作成。
本件以訴訟事件所涉及之法律見解具有原則性者為限，始得於本
判決送達後20日內向本院提出上訴狀並表明上訴理由，如已於本
判決宣示後送達前提起上訴者，應於判決送達後20日內補具上訴
理由（均按他造人數附繕本），且經最高行政法院許可後方得上
訴。
中    華    民    國    95    年     7    月   28     日
                                    書記官  陳圓圓


司法院資訊處製作；財團法人民間司法改革基金會備份。
